【裁判字號】    95,訴,9362
【裁判日期】    951127
【裁判案由】    給付違約金
【裁判全文】
臺灣臺北地方法院民事判決              95年度訴字第9362號
原      告  財團法人私立開南管理學院
法定代理人  乙○○
訴訟代理人  陳惠生律師
複  代理人  馬志平律師
被      告  甲○○
上列當事人間請求給付違約金事件，本院於95年11月6 日言詞辯
論終結，判決如下：
    主      文
被告應給原告新台幣壹佰萬元，及自民國九十五年十月十七日起
至清償日止，按年息百分之五計算之利息。
訴訟費由被告負擔。
本判決於原告以新台幣參拾參萬元為被告供擔保後，得假執行。
    事實及理由
一、原告起訴主張：
（一）被告甲○○曾於民國94年間，同意擔任原告94學年度（94
      年8 月1 日起至95年7 月31日止）之法律系專任教授。嗣
      被告因故爽約而未到職，原告出於體諒遂未追究被告之違
      約責任。迨95年間，被告復接受原告聘請，同意擔任95學
      年度（95年8 月1 日起至96年7 月31日止）之同一職務。
      被告因擔保履約，曾於95年5 月11日出具書面並載明「本
      人若未能於95學年度應聘來開南大學任教職，同意依校方
      要求支付壹佰萬元賠償」。詎被告收受聘書後，竟又於95
      年7 月13日退回聘書予原告而拒絕到職。
（二）本件被告於95年5 月間應聘後，遲至7 月中旬始退回聘書
      拒絕到職，致原告無法及時另聘教師，非但造成課程安排
      之困擾，亦影響學生權益，依被告所簽立之前揭書面，被
      告應給付原告新台幣（下同）1,000,000 元，爰依法提起
      本件訴訟等語。並聲明：1 、被告應給付原告1,000,000
      元及自起訴狀繕本送達翌日起至清償日止，按年利率5%計
      算之利息。2 、願供擔保，請准宣告假執行。
二、被告則以：伊確有簽具書面同意若未依約擔任原告95學年度
    之法律系專任教授，即同意賠償1,000,000 元，嗣後之所以
    無法履行，係因原先伊所任教之育達商業技術學院的劉校長
    拜託伊繼續留任，並且承諾其將與原告協調此事，且伊在6
    年半前因為髖骨骨折而前後開刀4 次，最近又因脊椎受傷，
    必須長期接受物理治療，想說一動不如一靜，所以伊才沒有
    履約；另原告請求之違約金1,000,000 元，亦實屬過高等語
    ，資為抗辯。並聲明：原告之訴駁回。
三、本件原告主張之上開事實，已據其提出聘書、應聘書、切結
    書、信封為證，核屬相符，並為被告所不爭執，自堪信為真
    實。被告雖以前詞置辯，然此縱然屬實，亦不得據為解免本
    件債務不履行責任之事由。
四、按約定之違約金額過高者，法院得減至相當之數額，為民法
    第252 條所明定，惟此規定乃係賦與法院得依兩造所提出之
    事證資料，斟酌社會經濟狀況並平衡兩造利益而為妥適裁量
    、判斷之權限，非謂法院須依職權蒐集、調查有關當事人約
    定之違約金額是否有過高之事實，而因此排除債務人就違約
    金過高之利己事實，依辯論主義所應負之主張及舉證責任；
    況違約金之約定，為當事人契約自由、私法自治原則之體現
    ，雙方於訂約時，既已盱衡自己履約之意願、經濟能力、對
    方違約時自己所受損害之程度等主、客觀因素，本諸自由意
    識及平等地位自主決定，除非債務人主張並舉證約定之違約
    金額過高而顯失公平，法院得基於法律之規定，審酌該約定
    金額是否確有過高情事及應予如何核減至相當數額，以實現
    社會正義外，當事人均應同受該違約金約定之拘束，法院亦
    應予以尊重，始符契約約定之本旨（最高法院93年度台上字
    第909 號判決意旨參照）。經查，被告對其抗辯兩造所約定
    之違約金過高而顯失公平之利己事實，並未提出任何證據以
    實其說，本院審酌被告前曾應允於94學年度擔任原告之法律
    系專任教授，惟未履約，造成原告課程安排及學生選課上之
    困擾，被告嗣又允諾於95學年度擔任原告之法律系專任教授
    ，原告為確保被告不會再次違約，故與被告約定應給付違約
    金1,000,000 元，應無過高致顯失公平之處，尚無予以酌減
    之必要。
五、從而，原告依被告簽具之切結書，請求被告給付1,000,000
    元，及自起訴狀繕本送達翌日即95年10月17日起至清償日止
    ，按年息5 ％計算之利息，為有理由，應予准許。
六、原告陳明願供擔保，請求宣告假執行，核無不合，茲酌定相
    當之擔保金額，予以准許。
七、據上論結，本件原告之訴為有理由，依民事訴訟法第78條、
    第390 條第2 項，判決如主文。
中    華    民    國    95    年    11    月    27    日
                  民事第一庭  法  官  蔡和憲
以上正本係照原本作成。
如對本判決上訴，須於判決送達後20日內向本院提出上訴狀。
中    華    民    國    95    年    11    月    27    日
                              書記官  吳文雄


司法院資訊處製作；財團法人民間司法改革基金會備份。
